【裁判字號】    95,上訴,1497
【裁判日期】    950809
【裁判案由】    違反槍砲彈藥刀械管制條例
【裁判全文】
臺灣高等法院臺中分院刑事判決        95年度上訴字第1497號
上  訴  人
即  被  告  丙○○
                      弄15號.
指定辯護人  本院公設辯護人  甲○○
上列上訴人因違反槍砲彈藥刀械管制條例案件，不服臺灣彰化地
方法院95年度訴字第277號，中華民國95年5月26日第一審判決
（起訴案號：臺灣彰化地方法院檢察署94年度偵字第9128號），
提起上訴，本院判決如下：
    主  文
原判決撤銷。
丙○○未經許可，持有空氣槍，處有期徒刑貳年，併科罰金新臺
幣陸萬元。罰金如易服勞役，以新臺幣壹仟元折算壹日。扣案之
空氣長槍壹枝（槍枝管制編號：0000000000號）、瓦斯鋼瓶瓶
均沒收。
    事  實
一、丙○○明知空氣槍係槍砲彈藥刀械管制條例所列管之物品，
    未經中央主管機關內政部之許可，不得非法持有，竟為供射
    擊鳥類之用，於民國93年11、12月間某日，在臺中縣豐原市
    豐原火車站附近之某家模型槍商店內，向姓名不詳之成年男
    子，以新臺幣三萬餘元之價格，購入以中型高壓鋼瓶內之氣
    體為發射動力、機械性能良好、具殺傷力之空氣長槍一枝（
    槍枝管制編號：0000000000號）、瓦斯鋼瓶三瓶、鋼珠一盒
    ，即未經許可而持有之，並放置在其位於臺中縣豐原市○○
    里○○路○段728巷5弄15號住處內。嗣於94年11月15日，經
    警持台灣彰化地方法院核發之搜索票至其上開住處搜索而查
    獲，並扣得上開空氣長槍一枝、瓦斯鋼瓶三瓶、鋼珠一盒。
二、案經彰化縣警察局移送臺灣彰化地方法院檢察署檢察官偵查
    起訴。
    理  由
一、認定犯罪事實所憑之證據及理由：
(一)、上訴人即被告丙○○（下稱被告）警詢、偵訊、原審法院及
    本院審理時自白持有上開空氣長槍、瓦斯鋼瓶、鋼珠等情。
(二)、空氣長槍一枝、瓦斯鋼瓶三瓶、鋼珠一盒扣案可憑。
(三)、該空氣長槍經送請內政部警政署刑事警察局以性能檢驗法、
    動能測試法鑑驗結果，認：該空氣長槍一枝（槍枝管制編號
    ：0000000000），係仿步槍外型製造之空氣長槍，以中型高
    壓鋼瓶內之氣體為發射動力，機械性能良好，經實際試射，
    測得鋼珠（直徑約8ｍｍ、重2點1克）之發射速度分別為200
    、198、195公尺／秒，計算其動能分別為42、41點16、39點
    93焦耳，單位面積動能分別為83點56、81點89、79點43焦耳
    ／平方公分，另瓦斯鋼瓶三瓶，均係中型二氧化碳高壓鋼瓶
    ；而美國軍醫總署定義，彈丸撞擊動能達58呎磅（約為78點
    6焦耳），則足以使人喪失戰鬥能力，另依日本科學警察研
    究所之研究結果，彈丸單位面積動能達20焦耳／平方公分則
    足以穿入人體皮肉層，再經刑事警察局對活豬作射擊測試結
    果，彈丸單位面積動能達24焦耳／平方公分，則足以穿入豬
    隻皮肉層，此有該局95年1月11日刑鑑字第0940178747號槍
    彈鑑定書一份附卷可稽，依上開鑑驗結果，本件扣案之空氣
    槍經裝填鋼珠試射三次，其單位面積動能既均遠高於每平方
    公分20焦耳，足認該空氣長槍應具殺傷力。足徵被告自白確
    與事實相符。本件事證明確，被告未經許可持有空氣槍之犯
    行，應堪認定。
三、論罪科刑之理由：
(一)、被告所為，係犯槍砲彈藥刀械管制條例第8條第4項之未經許
    可持有空氣槍罪。
(二)、被告所犯槍砲彈藥刀械管制條例第8條第4項之罪，其法定刑
    為三年以上十年以下有期徒刑，併科新臺幣七百萬元以下罰
    金，惟本件被告係為供射擊鳥類之用，始於上開時、地購入
    扣案之空氣長槍一枝，並未經許可而持有之，其持有該空氣
    長槍時間尚非甚長，亦未持之作為其他犯罪之用，所生危害
    較低。而上開空氣長槍係以中型二氧化碳高壓鋼瓶內氣體為
    發射動力，相較於其他以火藥為動力之列管槍枝而言，情節
    較為輕微，倘科以法定最低本刑，猶嫌過苛，本院衡其犯罪
    情狀，尚有可憫恕之處，爰依刑法第59條規定，減輕其刑。
(三)、被告持有具殺傷力之槍枝，對社會安全造成潛在危害，及其
    犯罪之動機、目的、手段、持有空氣長槍之期間約一年，暨
    犯罪後坦承犯行，態度尚屬良好等一切情狀，量處如主文所
    示之刑，罰金部分並依修正後之刑法第42條第3項前段規定
    ，諭知易服勞役之折算標準。扣案之空氣長槍一枝，係槍砲
    彈藥刀械管制條例第4條第1項第1款所列管之槍砲，屬於違
    禁物，瓦斯鋼瓶三瓶則為上開空氣長槍之動能來源，應屬空
    氣長槍之部分，均應依刑法第38條第1項第1款，宣告沒收。
    至於扣案之鋼珠一盒，既非違禁物，亦非該空氣長槍之主要
    組成零件，爰不為沒收之諭知。被告另因違反洗錢防制法等
    案件，經檢察官提起公訴，由原審法院以95年度訴字第161
    號刑案受理，不宜宣告緩刑。被告上訴請求給予緩刑，不應
    准許。
(四)、 行為後法律有變更者，適用行為時之法律。但行為後之法
     律有利於行為人者，適用最有利於行為人之法律，刑法第
     2條第1項定有明文。本件被告犯罪時，刑法第42條第2項前
     段規定：易服勞役以1元以上3元以下折算一日。又被告行
     為時之易服勞役折算標準，業據修正前罰金罰鍰提高標準
     條例第2條前段規定，就其原定數額提高為100倍折算一日
     ，則本件被告行為時易服勞役折算標準，應以銀元300元折
     算1日，即新台幣900元折算1日。惟95年7月1日修正公布施
     行之刑法第42條第3項前段規定：易服勞役以新台幣一仟元
     、二仟元或三仟元折算一日。比較修正前後之易服勞役折
     算標準，以修正後之規定，較有利於被告，則應依刑法第
     2條第1項後段規定，適用修正後刑法第42條第3項前段規定
     ，定其折算標準。
四、撤銷原審判決之理由：
    刑法罰金刑易服勞役之折算標準，依95年7月1日修正公布施
    行之刑法第42條第3項前段規定：易服勞役以新台幣一仟元
     、二仟元或三仟元折算一日。比較修正前後之易服勞役折
     算標準，以修正後之規定，較有利於被告，依刑法第2條第
     1項後段規定，應適用修正後刑法第42條第3項前段規定，
     定其折算標準。原審未及比較適用，自有未當，應由本院
     將原審判決撤銷改判。
據上論斷，應依刑事訴訟法第369條第1項前段、第364條、第299
條第1項前段，槍砲彈藥刀械管制條例第8條第4項，刑法第2條第
1項、第11條前段、第59條、第42條第3項前段、第38條第1項第1
款，判決如主文。
本案經檢察官乙○○到庭執行職務。
中    華    民    國    95    年    8    月    9      日
               刑事第九庭  審判長法  官  陳  筱  珮
                                 法  官  康  應  龍
                                 法  官  趙  春  碧
上列正本證明與原本無異。
如不服本判決應於收受送達後十日內向本院提出上訴書狀，其未
敘述上訴之理由者並得於提起上訴後十日內向本院補提理由書（
均須按他造當事人之人數附繕本）。
                                 書記官  胡  美  娟
中    華    民    國    95    年    8     月    10    日
附錄本案論罪科刑法條全文：
槍砲彈藥刀械管制條例第8條
1.未經許可，製造、販賣或運輸鋼筆槍、瓦斯槍、麻醉槍、獵槍
 、空氣槍或第4條第1項第1款所定其他可發射金屬或子彈具有殺
 傷力之各式槍砲者，處無期徒刑或5年以上有期徒刑，併科新臺
 幣1千萬元以下罰金。
2.未經許可，轉讓、出租或出借前項所列槍枝者，處5年以上有
  期徒刑，併科新臺幣1千萬元以下罰金。
3.意圖供自己或他人犯罪之用，而犯前二項之罪者，處無期徒刑
  或7年以上有期徒刑，併科新臺幣1千萬元以下罰金。
4.未經許可，持有、寄藏或意圖販賣而陳列第1項所列槍枝者，
  處3 年以上10年以下有期徒刑，併科新臺幣700萬元以下罰金
  。
5.第1項至第3項之未遂犯罰之。
                                                      Ｆ


司法院資訊處製作；財團法人民間司法改革基金會備份。
